臺灣臺北地方法院民事裁定　　　　　　100年度事聲字第251號
異　議　人
即　債權人　台北富邦商業銀行股份有限公司
法定代理人　韓蔚廷
上列異議人與債務人任武卿間消費者債務清理事件，對於中華民
國100年7月27日本院民事執行處所為99年度執消債更更字第4號
認可更生方案裁定聲明異議，本院裁定如下：
    主  文
異議駁回。
    理  由
一、按關於更生或清算之程序，除本條例別有規定外，準用民事
    訴訟法之規定，消費者債務清理條例第15條定有明文。而當
    事人對於司法事務官處理事件所為之終局處分，得於處分送
    達後10日之不變期間內，以書狀向司法事務官提出異議。司
    法事務官認前項異議有理由時，應另為適當之處分；認異議
    為無理由者，應送請法院裁定之。法院認第一項之異議為有
    理由時，應為適當之裁定；認異議為無理由者，應以裁定駁
    回之。民事訴訟法第241條第1至3項定有明文。又按法院得
    將更生方案之內容及債務人財產及收入狀況報告書通知債權
    人，命債權人於法院所定期間內以書面確答是否同意該方案
    ，逾期不為確答，視為同意。且按更生方案經可決者，法院
    應為認可與否之裁定。對於第一項認可之裁定提起抗告者，
    以不同意更生方案之債權人為限。消費者債務清理條例第60
    條第1項及62條第1、4項分別定有明文。本件異議人不同意
    更生方案，已於本院民事執行處司法事務官為認可更生方案
    之處分送達後10日內，以書狀表示不服而提出異議，經司法
    事務官送請本院裁定，核予上開規定相符，合先敘明。
二、異議意旨：債務人負債不斐，本應傾力償債，卻保有系爭不
    動產，難認公允。宜命其提供系爭不動產設定次順位抵押權
    充作履約擔保，並將房產市值扣除擔保金額後之殘值分攤於
    更生方案之期付金內給付，或可信其有償債之誠。又債務人
    正當青壯，工作餘年尚長，更生方案償債比例過低，爰為此
    聲明異議等語。
三、經查：
  (一)按債務人之更生方案應否准許，係以是否公允為斷，而所謂
    公允，應審酌債權人與債務人之利益衡平、債務人之償債能
    力與清償誠意以及社會公益等因素為綜合判斷，非以還款成
    數為判斷更生方案是否公允、適當、可行之唯一標準，倘其
    計算基礎，在審核債務人聲請前2年內之收入及支出，並酌
    留更生方案履行期間之必要生活費用後所得之數額，則償還
    金額及成數僅是藉由數字計算之中性結論，並非具有價值之
    判斷。本件更生方案之清償成數雖僅占總債權額之45.8 %，
    惟按債務人之更生方案應否准許，係以是否公允為斷，而所
    謂公允，應審酌債權人與債務人之利益衡平、債務人之償債
    能力與清償誠意以及社會公益等因素為綜合判斷，非以還款
    成數為絕對標準。復按本條例之立法目的，係為使不幸陷入
    經濟困境之人得以清理債務、重建生活，並在清理過程中能
    保有符合人性尊嚴之最低基本生活，是更生方案之認可，應
    審酌除最低生活需求外，債務人能否負擔該方案之條件以及
    債權人與債務人間之權利義務關係是否公允。
  (二)本件債務人聲請更生，前經本院裁定開始更生並命由司法事
    務官進行更生程序，有本院98年度消債更字第318號民事裁
    定附卷可稽。觀諸債務人所提更生方案，其條件以每月清償
    1次，每期清償新台幣（下同）14,117元，共清償96期，核
    計8年，清償總額為1,355,232元，清償成數約45.8﹪。本院
    審酌債務人每月收入約為32,400元，扣除營業支出5,000元
    （即房租10,000元之2分之1，蓋債務人負責外勞入境輔導、
    手續及例行服務，如體檢、延長拘留時間等，有安置外勞之
    必要；且相關行政文書、外勞規費、帳單等均寄至租屋處，
    是房租2分之1確屬工作必要而應列為營業支出）後，債務人
    主張維持生活之必要開銷包括膳食費4,500元，交通費2,200
    元、房租3,500元、電話費1,500元（與客戶聯絡而有必要）
    、國民年金674元、健保費659元、瓦斯費250元等生活必要
    費用合計13,283元，已低於100年度台北市最低生活費用14,
    794元，以此標準計算可知債務人願以更拮据之方式維持生
    活，已為更生方案盡最大之努力；加以債務人現年約59歲（
    41年10月25日生），清償方案之8年履行期間已逾勞動基準
    法規定之強制退休年齡，其願再節衣縮食，每月清償14,117
    元，應認更生方案確已盡其所能，充分表現還款之誠意；況
    細究前開每月支出，係屬債務人維持生活及清償債務所生之
    必要開銷，苟不允許債務人支出前開費用，益難認債權人有
    可獲清償之可能，職此，權衡債權人與債務人之利益、債務
    人之償債能力與清償誠意以及社會公益等因素，本院司法事
    務官認可該更生方案應屬公允、適當、可行，尚無違誤、不
    當。
  (三)異議人雖主張債務人應處分系爭不動產，惟查債務人所有之
    系爭不動產經本院委託景陽不動產估價師事務所進行鑑定估
    價金額僅有85萬元（土地部分49萬元，房屋部分36萬元），
    其上尚有台北富邦商業銀行設定第一順位抵押權擔保債權總
    金額64萬元，而台北富邦商業銀行已具狀陳報未清償之債權
    本金為435,248元，有景陽不動產估價師事務所不動產估價
    鑑定報告、台北富邦商業銀行100年7月12日民事陳報狀附於
    99 年度執消債更更字第4號卷宗可憑。且債務人就系爭不動
    產房屋之權利範圍僅有應有部分8分之1，復由債務人之母及
    妹居住使用，亦有100年1月26日執行（調查）筆錄附於上開
    卷宗可稽。因此縱然債務人有意處分償債，實際上亦恐難以
    變價而未具變價實益，是異議人之異議尚非可採。
四、綜上所述，本件經本院司法事務官審酌上開情狀，認債務人
    所提更生方案，其更生條件公允、適當、可行，且又查無債
    務人有消債條例第63條所定不應認可之消極事由存在，而逕
    依同條例第64條第1 項規定，裁定認可債務人所提更生方案
    ，經核並無不合。異議人之異議為無理由，應予駁回，爰裁
    定如主文。
中    華    民    國   100    年    10    月    18    日
                  民事第一庭    法  官  莊訓城
以上正本係照原本作成
如不服本裁定應於送達後10日內向本院提出抗告狀，並繳納抗告
費新臺幣1,000元
中    華    民    國   100    年    10    月    18    日
                                書記官  陳俐妙